【裁判字號】    97,訴,735
【裁判日期】    971023
【裁判案由】    毒品危害防制條例
【裁判全文】
臺灣臺北地方法院刑事判決               97年度訴字第735號
公  訴  人  臺灣臺北地方法院檢察署檢察官
被      告  丁○○
選任辯護人  林彥苹律師
            黃勝文律師
被      告  戊○○
            丙○○
共      同
選任辯護人  邱群傑律師
            許卓敏律師
            賴志凱律師
上列被告等因違反毒品危害防制條例案件，經檢察官提起公訴（
九十六年度偵字第一八三六七號），本院判決如下：
    主  文
丁○○轉讓第二級毒品，處有期徒刑柒月。
丙○○轉讓第二級毒品，處有期徒刑拾月。扣案之MDMA柒顆（深
粉紅色藥錠陸顆，毛重壹點伍陸公克，驗餘重壹點伍公克；淺粉
紅色藥錠壹顆，毛重零點參肆公克，驗餘重零點參壹公克），沒
收銷燬。
扣案之MDMA粉末殘渣壹袋（不含外袋，淨重零點零陸公克）、大
麻（淨重零點玖公克），均沒收銷燬。
戊○○無罪。
    事  實
一、丁○○、丙○○明知MDMA係毒品危害防制條例第二條第二項
    第二款規定之第二級毒品，不得非法轉讓之，竟分別基於無
    償轉讓第二級毒品MDMA之犯意，於民國九十六年八月十八日
    晚間某時許，在甘羽瑄位於臺北市中山區○○○路○段六八
    巷三十號二樓之四之住處內，舉辦慶祝丁○○生日之「搖頭
    派對」，將彼等先於不詳時間、地點所取得之第二級毒品MD
    MA（俗稱搖頭丸），除供自己施用外，復無償轉讓予戊○○
    、蕭喜穗、張溫其、陳奎寧、甘羽瑄、蔣之筠、甲○○、郭
    宥東及闕誌均等人施用一次（所涉施用毒品罪嫌部分另案偵
    辦）。嗣於同年月十九日晚間九時五十分在上址為警當場查
    獲，並扣得MDMA粉末殘渣袋一個（毛重零點二六公克、淨重
    零點零六公克）、大麻（淨重零點九公克）、紅色MDMA一顆
    （淨重零點二九公克）、Ｋ他命（夾口袋）（毛重零點九公
    克、淨重零點七公克）、MDMA九顆（含二個半顆；總毛重二
    點一二公克、驗餘總重一點九一公克）、大麻煙管二個、一
    粒眠十八顆，及丙○○所有之MDMA七顆（深粉紅色藥錠六顆
    ，毛重一點五六公克，驗餘重一點五公克；淺粉紅色藥錠一
    顆，毛重零點三四公克，驗餘重零點三一公克），而查悉上
    情。
二、案經臺北市政府警察局中山分局報請臺灣臺北地方法院檢察
    署檢察官偵查起訴。
    理  由
甲、程序部分：
一、被告之自白，非出於強暴、脅迫、利誘、詐欺、疲勞訊問、
    違法羈押或其他不正之方法，且與事實相符者，得為證據，
    刑事訴訟法第一百五十六條第一項定有明文。
二、被告以外之人（包括證人、鑑定人、告訴人、被害人及共同
    被告等）於審判外之言詞或書面陳述，除法律有規定者外，
    不得作為證據，刑事訴訟法第一百五十九條第一項定有明文
    。又被告以外之人於偵查中向檢察官所為之陳述，除顯有不
    可信之情況者外，得為證據，刑事訴訟法第一百五十九條之
    一第二項亦定有明文。經查：共同被告丁○○於警詢及偵訊
    （未經具結）中，及證人乙○○於警詢中所為之陳述，係被
    告丙○○以外之人於審判外所為之陳述，該等筆錄之記載，
    就證明構成犯罪之事實，固無證據能力，惟審酌渠等於上開
    警詢、偵訊中之陳述並非違法取得，且業於本院審理中具結
    作證，經被告丙○○為交互詰問完畢，訴訟上之程序權，已
    受保障，是共同被告丁○○於上開警詢、偵訊中，及證人乙○○於警詢中之陳述，其瑕疵即經治癒，均應有證據能力。
三、被告以外之人於審判外之陳述，雖不符刑事訴訟法第一百五
    十九條之一至第一百五十九條之四之規定，然經當事人於審
    判程序同意作為證據，法院審酌該言詞陳述作成時之情況，
    認為適當者，亦得為證據，刑事訴訟法第一百五十九條之五
    第一項定有明文；當事人、代理人或辯護人於法院調查證據
    時，知有刑事訴訟法第一百五十九條第一項不得為證據之情
    形，而未於言詞辯論終結前聲明異議者，視為有前項之同意
    ，同法條第二項定有明文。經查，證人甘羽瑄、陳奎霖、闕
    誌均、蔣之筠、郭宥東、蕭喜穗、張溫其、甲○○、乙○○
    等人於警詢時之供述，固為審判外之陳述而屬傳聞證據，被
    告及其辯護人就該審判外之供述，於本院審理時並不爭執渠
    等證據能力，且迄於言詞辯論終結前復未聲明異議，而本院
    審酌該等證人陳述作成時之情況，並無違法取證及證明力明
    顯過低之瑕疵，依上揭規定，自均有證據能力。
四、又被告以外之人於偵查中向檢察官所為之陳述，除顯有不可
    信之情況者外，得為證據。刑事訴訟法第一百五十九條之一
    第二項規定甚明。依證人甘羽瑄、陳奎霖、闕誌均、蔣之筠
    、郭宥東、蕭喜穗、張溫其、乙○○、甲○○於偵查中乃經
    檢察官告以偽證罪責並具結後，方向檢察官為陳述，足認渠
    等是時所為陳述並無何顯有不可信之情況，是證人證人甘羽
    瑄、陳奎霖、闕誌均、蔣之筠、郭宥東、蕭喜穗、張溫其、
    乙○○、甲○○於偵查中向檢察官所為陳述依前開規定，均
    具有證據能力，併此敘明。
乙、實體部分：
一、有罪部分：
  (一)被告丁○○部分：
    上揭事實，業據被告丁○○於本院審理時坦承不諱（見九十
    七年度訴字第七三五號本院卷第九六頁背面），核與共同被
    告丙○○、證人戊○○、甘羽瑄、陳奎寧、闕誌均、蔣之筠
    、郭宥東、蕭喜穗、張溫其、乙○○、甲○○於警詢、偵訊
    中證述之情節相符（見九十六年度偵字第一八三六七號偵查
    卷第一九、二三、二九、三四、四０、四五、五二、五七、
    六二、六八、七二、二三七至二三九、二六八至二七五頁）
    ，並有臺北市政府警察局中山分局毒品初步鑑驗報告單五紙
    （見前揭偵查卷第九三至九七頁）、照片十五張（前揭偵查
    卷第九八至一０六頁）、臺北市政府警察局中山分局尿液採
    樣書十二紙（前揭偵查卷第一０七至一一九頁）、臺北市政
    府警察局鑑驗通知書二紙（前揭偵查卷第二四六、二四七頁
    ）、台灣尖端先進生技醫藥股份有限公司濫用藥物檢驗報告
    十二紙（前揭偵查卷第二四八至二五九頁）、臺北市政府警
    察局中山分局九十六年九月十九日北市警中分刑字第０九六
    三一五五三０００號函附濫用藥物尿液檢驗報告及尿液檢體
    委驗單（前揭偵查卷第二八五至二九四頁）等在卷可稽，足
    徵被告丁○○之自白與事實相符，本件事證明確，被告犯行
    洵堪認定，應依法論科。
  (二)被告丙○○部分：
    訊據被告丙○○固坦承其於上開時、地有參加搖頭派對，當
    場曾施用第二級毒品MDMA一顆，及警方在其包包中查獲MDMA
    七顆等情（見前揭偵查卷第二三、二四、二三五頁），惟矢
    口否認有何無償轉讓第二級毒品之犯行，辯稱：其未將所有
    之MDMA七顆置放於聚會現場桌上供他人無償取用云云。查：
    (1)被告丙○○上揭施用第二級毒品MDMA，及為警查扣MDMA七
      顆之事實，有臺北市政府警察局中山分局尿液採樣書、台
      灣尖端先進生技醫藥股份有限公司九十六年八月三十日濫
      用藥物檢驗報告、臺北市政府警察局九十六年九月十四日
      北市鑑毒字第七一九號鑑驗通知書各一紙（見前揭偵查卷
      第一一０、二四六、二四八頁），暨扣案之MDMA七顆可資
      證明，是此部分之事實，堪信為真實，應可確定。
    (2)被告丙○○於警詢時供稱：「我只有將毒品放在客廳桌上
      ，供其他人自由吞服，沒有販賣」（見前揭偵查卷第二五
      頁），嗣於偵訊時供稱：「我帶搖頭丸十顆，當時我用一
      顆，其餘放在桌上，我醒過來就剩下七顆就收到包包內」
      、「我施用毒品後就順手放在桌上，因藥效發作，所以不
      知道何人拿去使用」等語（見前揭偵查卷第二三六頁），
      被告丙○○前開警詢及偵訊中之供述，於本院審理時陳稱
      係出於自由意思，未受到刑求、逼供或其他不當之待遇（
      見前揭本院卷第三四頁背面），故其上開陳述之任意性，
      堪予認定。
    (3)共同被告丁○○於警詢時陳稱：伊在本件案發時所服食之
      MDMA係丙○○及另外綽號「小剛」之朋友提供，因是他生
      日，丙○○遂無條件請客（見前揭偵查卷第一四頁）等語
      ；證人闕誌均於警詢時證稱：桌上放置有搖頭丸等毒品係
      供不特定人任意使用，現場的人都知道，於偵訊時證稱：
      桌上之毒品不用經過任何人同意，就可以自由使用（見前
      揭偵查卷第四０、二三八頁）等語；證人郭宥東於警詢時
      證稱：在場之人均知道在桌上之搖頭丸等毒品，係供大家
      任意使用，於偵訊時證稱：帶毒品來的人把毒品放在桌上
      ，大家都可以用（見前揭偵查卷第五二、二三九頁）等語
      ；證人陳奎寧於偵訊時亦證稱：在桌上的搖頭丸等毒品都
      可以拿來用（見前揭偵查卷第二三七頁），足徵參與本件
      搖頭派對之人將所攜帶之毒品置於現場桌上，係提供在場
      之人免費取用服食，無須經過他人同意，至為灼然，而被
      告丙○○既免費提供MDMA給丁○○服食，並將所帶之MDMA
      置於現場桌上，則其無償轉讓MDMA供他人使用之犯行，應
      可確定，其事後雖辯稱於警詢所為攜帶十顆MDMA之供述，
      係當時精神恍忽或記錯了云云，乃臨訟推諉之詞，殊難採
      信，至丁○○於本院審理時陳稱因警詢時頭昏昏沒有注意
      才說是丙○○給伊MDMA吃，亦屬迴護之詞，尚不足資為有
      利於被告丙○○之證據。
    (4)綜上所述，被告丙○○所為辯解，顯係推諉卸責之詞，不
      足採信，本件事證明確，被告丙○○之犯行，洵堪認定，
      應依法論科。
  (三)按MDMA依其成癮性、濫用性及社會危害性之程度，經行政院
    公告為毒品危害防制條例第二條第二項第二款所列之第二級
    毒品，依法不得轉讓。核被告丁○○、丙○○所為，係犯毒
    品危害防制條例第八條第二項之轉讓第二級毒品罪（公訴意
    旨認被告二人有犯意聯絡及行為分擔，為共同正犯，尚有未
    合，附此敘明）。被告二人轉讓第二級毒品MDMA前後持有毒
    品MDMA之低度行為，應為轉讓第二級毒品之高度行為所吸收
    ，均不另論罪。爰審酌被告二人素行，渠等無償轉讓毒品
    MDMA 供他人施用，足以助長施用毒品歪風，戕害他人身體
    健康甚鉅，並考量渠等品行、智識程度、生活狀況、犯罪動
    機、目的、手段，暨被告丁○○犯罪後坦承犯行，尚知悔悟
    ，而被告丙○○則否認犯罪，飾詞狡辯，態度不佳等一切情
    狀，並認檢察官於公訴意旨中具體求刑稍嫌過重，分別量處
    如主文所示之刑，以示懲儆。扣案之第二級毒品MDMA七顆（
    深粉紅色藥錠六顆，毛重一點五六公克，驗餘重一點五公克
    ；淺粉紅色藥錠一顆，毛重零點三四公克，驗餘重零點三一
    公克）係被告丙○○所有，業據其供明在卷，應依毒品危害
    防制條例第十八條第一項前段規定，宣告沒收銷燬；另扣案
    之MDMA 粉末殘渣壹袋（不含外袋，淨重零點零六公克）、
    大麻（淨重零點九公克），亦為第二級毒品，有臺北市政府
    警察局中山分局初步鑑驗報告單二紙可憑（見前揭偵查卷第
    九三、九七頁），不問屬於犯人與否，併依毒品危害防制條
    例第十八條第一項前段規定，均宣告沒收銷燬之。至MDMA紅
    色搖頭丸一顆（淨重零點二九公克）、Ｋ他命（夾口袋）（
    毛重零點九公克、淨重零點七公克）、MDMA搖頭丸九顆（含
    二個半顆；總毛重二點一二公克、驗餘總重一點九一公克）
    、大麻煙管二個、一粒眠十八顆，業已銷燬，均不復存在，
    爰不併予宣告沒收銷燬，併此敘明。
  (四)不另為無罪諭知部分：
    (1)公訴意旨謂：被告丁○○、丙○○於九十六年八月十八日
      晚間某時許，在甘羽瑄位於臺北市中山區○○○路○段六
      八巷三十號二樓之四之住處內，舉辦慶祝丁○○生日之「
      搖頭派對」，將彼等先於不詳時間、地點所取得之第三級
      毒品愷他命（俗稱Ｋ他命），除供自己施用外，復基於共
      同犯意聯絡及行為分擔，無償轉讓予蕭喜穗、張溫其、陳
      奎寧、甘羽瑄、蔣之筠、甲○○、郭宥東及闕誌均等人施
      用，認被告丁○○、丙○○共同涉犯毒品危害防制條例第
      八條第三項轉讓第三級毒品罪嫌。
    (2)按犯罪事實應依證據認定之，無證據不得認定犯罪事實，
      刑事訴訟法第一百四十四條第二項定有明文。次按事實之
      認定，應憑證據，如未能發現相當證據，或證據不足以證
      明，自不能以推測或擬制之方法，以為裁判之基礎；又認
      定犯罪事實所憑之證據，雖不以直接證據為限，間接證據
      亦包括在內，然而無論直接或間接證據，其為訴訟上之證
      明，須於通常一般之人不致有所懷疑，而得確信其為真實
      之程度者，始得據為有罪之認定；再認定不利於被告之事
      實，須依積極證據，苟積極證據不足為不利於被告事實之
      認定時，即應為有利於被告之認定，更不必有何有利之證
      據（最高法院四十年臺上字第八六號、七十六年臺上字第
      四九八六號及三十年上字第八一六號判例意旨參照）。
    (3)公訴人認被告丁○○、丙○○共同涉犯前揭犯行，無非係
      以被告等人之供述、證人張溫其、郭宥東、陳奎寧、蕭喜
      穗、闕誌均、甘羽瑄、乙○○之證述，及臺北市政府警察
      局鑑驗通知書、台灣尖端先進生技醫藥股份有限公司濫用
      藥物檢驗報告等資為論據。
    (4)惟查，被告丁○○於警詢、偵訊時供稱：Ｋ他命係放在桌
      上盤子裡，不知何人所有，要用毒品就從桌上拿（見前揭
      偵查卷第一五、二三七頁）等語，被告丙○○於警詢時亦
      供稱：其所吸食之Ｋ他命，不知道何人所有，放在桌上就
      拿起來用（見前揭偵查卷第二五、二三六頁）等語，均未
      指稱被告丁○○或丙○○有涉及無償提供Ｋ他命供他人免
      費使用之情事。又證人闕誌均、蔣之筠、郭宥東於警詢、
      偵訊時均證稱：彼等不確定現場之Ｋ他命是何人帶來，為
      何人所有（見前揭偵查卷第四０、四六、五二、二三八、
      二三九頁）等語，而其他同案被告及證人於警詢、偵訊及
      本院審理時，亦皆未指述被告丁○○、丙○○有何涉嫌提
      供Ｋ他命免費供他人使用之犯行，且扣案之Ｋ他命（夾口
      袋）（毛重零點九公克、淨重零點七公克），業據證人陳
      奎寧於警詢時坦承係其所有，並有臺北市政府警察局中山
      分局扣押物品目錄表上陳奎寧之簽名可憑（見前揭偵查卷
      第三三、九二頁），要難以此即遽認定被告丁○○、丙○○有共同轉讓第三級毒品之罪嫌，本院自難對被告丁○○
      、丙○○以該罪相繩，此外，依卷內證據資料，復無其他
      證據足以證明被告等人有上開共同轉讓第三級毒品情事，
      此部分公訴人所舉證據，本院無從達無合理懷疑之心證，
      原應為無罪之諭知，惟公訴意旨認被告丁○○、丙○○之
      上開行為，與渠等所犯毒品危害防制條例第八條第二項轉
      讓第二級毒品罪，有裁判上一罪關係，爰不另為無罪之諭
      知。
二、無罪部分：
  (一)公訴意旨略以：被告戊○○於九十六年八月十八日晚間某時
    許，在甘羽瑄位於臺北市中山區○○○路○段六八巷三十號
    二樓之四之住處內，舉辦慶祝丁○○生日之「搖頭派對」，
    將其先於不詳時間、地點所取得之第二級毒品MDMA（俗稱搖
    頭丸）及第三級毒品愷他命（俗稱Ｋ他命），除供自己施用
    外，復無償轉讓予蕭喜穗、張溫其、陳奎寧、甘羽瑄、蔣之
    筠、甲○○、郭宥東及闕誌均等人施用。因認被告戊○○涉
    犯毒品危害防制條例第八條第二項、第三項轉讓第二級、第
    三級毒品罪嫌。
  (二)按犯罪事實應依證據認定之，無證據不得認定犯罪事實；不
    能證明被告犯罪者，應諭知無罪之判決，刑事訴訟法第一百
    五十四條第二項、第三百零一條第一項分別定有明文。事實
    之認定，應憑證據，如未能發現相當證據，或證據不足以證
    明，自不能以推測或擬制之方法，為裁判基礎（最高法院四
    十年臺上字第八六號判例參照）；且認定犯罪事實所憑之證
    據，雖不以直接證據為限，間接證據亦包括在內，然而無論
    直接證據或間接證據，其為訴訟上之證明，須於通常一般之
    人均不致有所懷疑，而得確信其為真實之程度者，始得據為
    有罪之認定，倘其證明尚未達到此一程度，而有合理之懷疑
    存在而無從使事實審法院得有罪之確信時，即應由法院為諭
    知被告無罪之判決（最高法院七十六年臺上字第四九八六號
    判例參照）。又刑事訴訟法第一百六十一條第一項規定：檢
    察官就被告犯罪事實，應負舉證責任，並指出證明之方法，
    因此，檢察官對於起訴之犯罪事實，應負提出證據及說服之
    實質舉證責任，倘其所提出之證據，不足為被告有罪之積極
    證明，或其指出之證明方法，無從說服法院以形成被告有罪
    之心證，基於證據裁判主義及無罪推定之原則，自應為被告
    無罪判決之諭知（最高法院九十二年臺上字第一二八號判例
    參照）。即檢察官於訴訟上所負之舉證責任，必須說服法院
    至確信、無合理的懷疑其主張可能為不實的程度，始盡舉證
    責任，如經檢察官之舉證，法院對犯罪要件之該當仍有合理
    之存疑時，法院即應宣判被告無罪。
  (三)公訴意旨認被告戊○○涉犯上開罪嫌，無非以被告之供述、
    證人乙○○之證述，及臺北市政府警察局鑑驗通知書、台灣
    尖端先進生技醫藥股份有限公司濫用藥物檢驗報告等資為論
    據。
  (四)訊據被告戊○○堅決否認有何於轉讓第二級、第三級毒品之
    犯行，辯稱伊未提供搖頭丸予乙○○使用等語。
  (五)經查，證人乙○○於本院審理時具結證稱：被告戊○○係從
    鐵盒中拿口香糖給伊吃，並非搖頭丸MDMA（見前揭本院卷第
    九八頁背面）等語，而依台灣尖端先進生技醫藥股份有限公
    司濫用藥物檢驗報告載，乙○○經警採集之尿液經該公司以
    氣相層析質譜儀確認檢驗結果，其MDMA呈陰性反應（見前揭
    偵查卷第二五七頁），足徵乙○○確無施用MDMA第二級毒品
    之事實，應堪認定，雖乙○○先於警詢中稱「有拿取鐵盒子
    內之口香糖」（見前揭偵查卷第六九頁），嗣於偵訊中稱「
    是從桌上拿口香糖」（見前揭偵查卷第二三八頁），再於本
    院審理時稱「是戊○○打開鐵盒子拿口香糖給我吃」（見前
    揭本院卷第九八頁背面），其就如何取用過程，陳述固有差
    異，惟對所食用者為口香糖乙節，則前後證述一致，衡諸本
    件案發當時情形，係屬派對現場，周遭環境自是吵雜不堪，
    證人乙○○就其過程細節，回憶證述縱有少許不同，應屬常
    情，是證人前開證言內容之差異，仍不足作為不利於被告戊○○涉犯本案之認定，要無疑義。另被告戊○○於警詢中雖
    供陳乙○○有自其鐵盒子拿一顆搖頭丸吃等語（見前揭偵查
    卷第一九頁），惟既非係供稱其主動提供搖頭丸予乙○○，
    亦非其將搖頭丸置於現場桌上任由乙○○自行取用，顯難率
    以認定被告戊○○即有轉讓第二級毒品之犯行；復按被告之
    自白，不得作為有罪判決之唯一證據，仍應調查其他必要之
    證據，以察其是否與事實相符，刑事訴訟法第一百五十六條
    第二項定有明文，本件並無任何其他證據足資證明被告戊○○有公訴意旨指摘之事實，業如前述，參諸上開說明，自不
    得僅因被告戊○○於警詢中所為之供述，遽以認定有轉讓第
    二級毒品之犯行，實堪確定。
  (六)綜合上情，公訴人所提出證明被告戊○○涉犯毒品危害防制
    條例第八條第二項、第三項之轉讓第二級、第三級毒品罪所
    載之證據，尚難使本院達無合理懷疑之心證。此外，綜觀卷
    內資料亦無其他積極證據，足資證明被告確有公訴意旨所指
    之犯行，揆諸首揭規定及說明，本案既不能證明被告犯罪，
    即應為被告無罪判決之諭知，用期適法。
據上論斷，應依刑事訴訟法第二百九十九條第一項前段、第三百
零一條第一項前段，毒品危害防制條例第八條第二項、第十八條
第一項前段，判決如主文。
本案經檢察官柯木聯到庭執行職務
中    華    民    國    97    年    10    月    23    日
                  刑事第八庭    審判長法  官 陳德民
                                      法  官 陳芃宇
                                      法  官 詹慶堂
上正本證明與原本無異。
如不服本判決，應於判決送達後10日內向本院提出上訴狀 (應抄
附繕本)。
                                      書記官 蔡易霖
中    華    民    國    97    年    10    月    23    日
毒品危害防制條例第8條轉讓第一級毒品者，處1年以上7年以下
有期徒刑，得併科新臺幣1百萬元以下罰金。轉讓第二級毒品者
，處6月以上5年以下有期徒刑，得併科新臺幣70萬元以下罰金。
轉讓第三級毒品者，處 3 年以下有期徒刑，得併科新臺幣 30 萬
元以下罰金。
轉讓第四級毒品者，處 1 年以下有期徒刑，得併科新臺幣 10 萬
元以下罰金。
前四項之未遂犯罰之。
轉讓毒品達一定數量者，加重其刑至二分之一，其標準由行政院
定之。


司法院資訊處製作；財團法人民間司法改革基金會備份。
